臺灣臺中地方法院民事裁定
111年度訴字第1612號
原      告  楊湄鳳即楊碧鳳

訴訟代理人  王邦安律師
            賴英姿律師
被      告  彰化商業銀行股份有限公司

法定代理人  凌忠嫄  
訴訟代理人  吳國棟  
上列當事人間請求確認債權不存在事件，本院裁定如下：
    主    文
原告之訴駁回。
訴訟費用由原告負擔。
    理    由
一、原告主張略以：本院91年度促字第5567號支付命令及確定證
    明書（下稱系爭支付命令）未於核發後3個月內合法送達予
    原告，已失其效力，且兩造間並無系爭支付命令所載債權存
    在，被告於民國110年7月5日持本院107年度司執字第37938
    號債權憑證（下稱系爭債權憑證，原始執行名義為系爭支付
    命令）對原告聲請強制執行，原告法律上地位即有不安狀態
    存在，具有確認利益。且原告於85年起即無居住於戶籍地臺
    中市○○區○○路00號之4，原告自85年起已搬至臺中市○○區○○
    路00○0號居住，系爭支付命令於91年1月29日送達時原告已
    無於上開戶籍地久住之意思。又系爭支付命令送達證書上雖
    蓋有「楊碧鳳」之印文，然該印章並非原告平日使用之印章
    ，原告於82年10月13日之印鑑登記申請書所使用印章之印文
    與系爭支付命令送達證書上之印文明顯不同，原告並未在該
    送達證書上用印，並未以本人身分收受送達證書，故系爭支
    付命令並未於3個月內合法送達予原告，已失其效力。再被
    告憑以聲請系爭支付命令之「憑卡自動融資借款契約」上「
    楊碧鳳」之簽名及印文均非真正，原告並未簽名及蓋章擔任
    王木煉之連帶保證人，系爭債權憑證所載債權並不存在等語
    。並聲明：㈠確認被告所持臺灣臺中地方法院107年度司執字
    第37938號債權憑證所載對原告之債權請求權不存在。㈡訴訟
    費用由被告負擔。
二、被告則以：被告所執系爭債權憑證係由系爭支付命令換發而
    來，且依104年7月1日修正公布前民事訴訟法第521條第1項
    規定，支付命令一經確定即與確定判決具有同一效力，且原
    告主張系爭支付命令未合法送達、未成立保證債務等爭點，
    均已於本院110年度再字第15號、臺灣高等法院臺中分院110
    年度抗字第489號中經實質判斷，足徵系爭支付命令已合法
    送達予原告，並與確定判決有同一效力，是原告本件起訴違
    反既判力效力，縱認本件訴訟未違反一事不再理原則，原告
    既未提出新訴訟資料足以推翻原判斷，自應受前開再審之訴
    爭點效之拘束，本件不得與前案確定裁判為相反之判斷等語
    。並聲明：㈠原告之訴駁回。㈡訴訟費用由原告負擔。
三、按除別有規定外，確定之終局判決就經裁判之訴訟標的，有
    既判力；原告之訴，其訴訟標的為確定判決之效力所及者，
    法院應以裁定駁回之；債務人對於支付命令未於法定期間提
    出異議者，支付命令與確定判決有同一效力，民事訴訟法第
    400條第1項、第249條第1項第7款後段、104年7月1日修正前
    之民事訴訟法第521條分別定有明文。復按支付命令於民事
    訴訟法督促程序編依民事訴訟法施行法第12條第6項公告施
    行後確定者，適用修正後之規定；支付命令於民事訴訟法督
    促程序編依本施行法第12條第6項公告施行前確定者，債務
    人仍得依修正前民事訴訟法第521條第2項規定提起再審之訴
    ；民事訴訟法施行法第4條之4第1項、第2項定有明文。則支
    付命令於民事訴訟法督促程序編依民事訴訟法施行法第12條
    第6項公告施行前確定者，應適用修正前之規定。再確定之
    支付命令既與確定判決有同一效力，是凡確定判決之既判力
    及執行力，支付命令皆有之，故當事人就確定支付命令之訴
    訟標的法律關係更行起訴者，自應以裁定駁回之。又命債務
    人為給付之確定判決，就給付請求權之存在有既判力，依民
    事訴訟法第400條第1項之規定，債務人不得對於債權人更行
    提起確認該給付請求權不存在之訴（最高法院84年度台上字
    第2154號判決意旨參照）。
四、經查：
  ㈠系爭支付命令送達合法：
  ⒈經本院依職權調閱本院91年度促字第5567號卷宗，可見系爭
    支付命令於91年1月22日核發後，於同年月29日送達予原告
    本人，該送達證書上並蓋有「楊碧鳳」之印章，此有本院送
    達證書在卷可憑，此部分之事實堪以認定。
  ⒉原告固主張該印文並非其平時所使用之印文，並提出其82年1
    0月13日之印鑑登記申請書為據，然個人本得持有不只一個
    印章，尚難憑此認定上開「楊碧鳳」之印章非原告本人所為
    ，至於原告主張其當時已無居住於戶籍地，亦不能推翻系爭
    支付命令由其本人收受之事實。原告主張系爭支付命令並未
    合法送達予其云云，並無足採。
  ㈡本件起訴違反一事不再理：
    揆諸前揭說明，104年7月1日修正施行前確定之支付命令，
    與確定判決具有同一效力，系爭支付命令既已合法送達予原
    告，自已就系爭支付命令所表彰之債權債務關係（即被告基
    於「憑卡自動融資借款契約」對於連帶保證人原告之債權）
    形成既判力，原告本件起訴確認被告所持系爭債權憑證所載
    之債權請求權不存在，而系爭債權憑證之原始執行名義為系
    爭支付命令，此據本院依職權調取107年度司執字第37938號
    卷宗確認屬實，足認均係基於同一債權債務關係而來，從而
    ，系爭債權憑證所載之債權請求權，既因確定之支付命令而
    有既判力，原告本件提起確認該債權不存在之訴，自有違民
    事訴訟法第249條第1項第7款後段規定，起訴並不合法，且
    亦無從補正，應逕予駁回。
五、爰依民事訴訟法第249條第1項第7款後段、第95條、第78條
    ，裁定如主文。
中　　華　　民　　國　　111 　年　　9 　　月　　19　　日
                  民事第五庭  審判長法  官  陳文爵
                                    法  官  施懷閔
                                    法　官  陳昱翔
以上正本係照原本作成。
如不服本裁定，應於送達後十日內，向本院提出抗告狀並表明抗
告理由，如於本裁定宣示後送達前提起抗告者，應於裁定送達後
十日內補提抗告理由書（須附繕本）。
中　　華　　民　　國　　111 　年　　9 　　月　　19　　日
                                    書記官  張卉庭